【裁判字號】    95,交易,562
【裁判日期】    951103
【裁判案由】    過失傷害
【裁判全文】
臺灣士林地方法院刑事判決             95年度交易字第562號
公  訴  人  臺灣士林地方法院檢察署檢察官
被      告  乙○○
上列被告因過失傷害案件，經檢察官提起公訴（95年度偵字第
6647號），本院判決如下：
    主  文
乙○○從事業務之人，因業務上之過失傷害人，處拘役伍拾日，
如易科罰金，以銀元佰元即新台幣玖佰元折算壹日。
    事  實
一、乙○○為長嶸小客車租賃有限公司之靠行司機，負責機場接
    送業務，為從事駕駛業務之人，其於民國94年10月4 日下午
    6 時許，於接送完顧客後，換回駕駛車號DD-4975 號自用小
    客車欲回家時，沿臺北市士林區○○○路109 巷由北向南行
    駛，行經64弄口，欲左轉至64弄時，本應注意車前狀況，隨
    時採取必要之安全措施及汽車行駛至交岔路口，其左轉彎時
    ，應距交岔路口30公尺前顯示方向燈或手勢，行至交岔路口
    中心處左轉，並不得占用來車道搶先左轉，且行經無號誌知
    交岔路口應減速慢行，而當時係晴天夜間，該處係有照明、
    鋪設柏油、無缺陷、乾燥、無障礙路之路段，該交岔路口無
    設置交通號誌且視線良好，依當時情形，並無不能注意之情
    事，竟疏於注意，於通過上開交岔路口時，未注意前方行人
    甲○○推著嬰兒車沿臺北市○○○路109 巷人行道由向由北
    向南走，正欲跨越未設有行人穿越道之64弄口，乙○○其左
    車角撞擊甲○○倒地，致甲○○受有第12胸椎骨折等身體傷
    害（起訴書誤載為第12胸骨骨折）、嬰兒陳立晨亦受有傷害
    （陳立晨部分未據告訴）。嗣乙○○於車禍發生後留在現場
    ，在其犯罪未被發覺前，向前來處理之台北市政府警察局士
    林分局交通分隊警員李俊修自承車禍肇事並自首而接受裁判
    。
二、案經被害人甲○○及其配偶陳德谷訴由臺灣士林地方法院檢
    察署檢察官偵查後起訴。
    理  由
一、訊據被告乙○○對前開疏未注意車前狀況，未行至交岔路口
    中心線即貿然左轉致撞擊甲○○使之倒地受傷之事實，於本
    院審理中坦認不諱，核與證人即告訴人甲○○於偵查及本院
    審理時所指訴之情節相符，此外，並有臺北市政府警察局士
    林分局交通分隊道路交通事故現場圖、道路交通事故調查報
    告表（一）、（二）、交通事單故談話紀錄表，及車禍肇事
    現場照片附卷可稽。至告訴人甲○○因此次車禍受有第12胸
    椎骨折等身體傷害，有台北市立聯合醫院陽明院區之診斷證
    明書1 紙在卷可稽。據此，堪認本件交通事故之發生，係因
    被告駕車行經上開路段時，疏未注意車前狀況，未行至交岔
    路口中心處即貿然左轉並撞擊甲○○倒地，使之受有如事實
    欄所述傷害無疑。
二、按汽車行駛時，駕駛人應注意車前狀況，隨時採取必要之安
    全措施，道路交通安全規則第94條第3 項定有明文。復按汽
    車行駛至交岔路口，其行進、轉彎，應依左列規定： (四)
     左 轉彎時，應距交岔路口30公尺前顯示方向燈或手勢，行
    至交岔路口中心處左轉，並不得占用來車道搶先左轉，道路
    交通安全規則第102 條第1 項第4 款定有明文。本件車禍事
    故發生之交岔路口雖無設置交通號誌，惟肇事當時係晴天夜
    間，該處係有照明、鋪設柏油、無缺陷、路面乾燥、無障礙
    路之路段，視線良好等情形，有上開道路交通事故調查報告
    表（一）、（二）及現場照片附卷可稽，而被告駕駛汽車通
    過前開交岔路口時，本應注意車前狀況，並行至交岔路口中
    心處左轉，並不得占用來車道搶先左轉，惟其反而於尚未到
    達交岔路口中心處時，即占用對向之來車道搶先左轉，因而
    發生碰撞已如上述，足見被告違反上開道路交通安全規則至
    明。且被告係領有駕駛執照之駕駛人，依其智識、能力及駕
    駛經驗，對於未遵守前開交通規則之規定所可能造成之危害
    亦非毫無概念，被告若稍加注意即可避免本次車禍，可見其
    當時在主、客觀之情況之下，堪認無不能注意之情事，詎其
    竟疏未注意車前狀況，未行至交岔路口中心處即貿然左轉，
    致撞擊甲○○使之倒地受傷，被告對本件車禍事故之發生，
    具有未注意車前狀況及左轉疏忽之過失甚明。又本件車禍事
    故，經送臺北市車輛行車事故鑑定委員會鑑定結果，亦同此
    認定本件肇事原因為被告所駕駛車輛有左轉疏忽，告訴人甲
    ○○無肇事因素，此有臺北市車輛行車事故鑑定委員會95年
    4 月27日北鑑審字第09530109800 號函所附鑑定意見書1 份
    在偵查卷可參。告訴人甲○○因本件交通事故受有上開傷害
    ，與被告前揭之過失行為間，顯有相當因果關係，亦甚明確
    ，被告自應就其過失行為負責，綜上，本件事證明確，被告
    業務過失傷害犯行足以認定。
三、查被告乙○○行為後，刑法業於94年2 月2 日修正公布，95
    年7 月1 日施行，而刑法施行法亦於95年6 月14日增訂第1
    條之1 。修正後刑法第2 條第1 項規定：「行為後法律有變
    更者，適用行為時之法律。但行為後之法律有利於行為人者
    ，適用最有利於行為人之法律。」，係規範行為後法律變更
    所生新舊法律比較適用之準據法，於新法施行後，應適用修
    正後刑法第2 條第1 項之規定，為「從舊從輕」之比較（此
    條項規定，僅係新、舊法之比較適用之宣示性指導原則，並
    非實體刑罰法律，自不生行為後法律變更之比較適用問題）
    。且比較時應就罪刑有關之共犯、未遂犯、想像競合犯、牽
    連犯、連續犯、結合犯，以及累犯加重、自首減輕暨其他法
    定加減原因（如身分加減）與加減例等一切情形，綜其全部
    罪刑之結果而為比較（最高法院95年第8 次刑事庭會議決議
    參照）。又比較適用最有利於行為人之法律，應就罪刑有關
    之一切情形，比較其全部之結果，而為一體之適用，不應一
    部分適用新法，一部分適用舊法（最高法院29年上字第964
    號判例意旨參照）。經查：
（一）被告行為時，刑法分則編有關罰金刑之貨幣單位係銀元；
      且依刑法分則編應處罰金者，應適用罰金罰鍰提高標準條
      例第1 條、第4 條之規定，亦即應按各該具體條文制定或
      修正之先後，定其罰金提高之倍數。惟被告行為後，刑法
      施行法增訂第1 之1 條，於95年6 月14日經總統公布，並
      自同年7 月1 日起施行；該條規定：「中華民國94年1 月
      7 日刑法修正施行後，刑法分則編所定罰金之貨幣單位為
      新臺幣。94年1 月7 日刑法修正時，刑法分則編未修正之
      條文定有罰金者，自94年1 月7 日刑法修正施行後，就其
      所定數額提高為30倍。但72年6 月26日至94年1 月7 日新
      增或修正之條文，就其所定數額提高為3 倍」。亦即自95
      年7 月1 日起，刑法分則編所定罰金之貨幣單位，由原來
      之銀元改為新臺幣；且94年1 月7 日刑法修正時，刑法分
      則編未修正之條文定有罰金者，自95年7 月1 日起，有關
      罰金之數額提高為30倍。本案被告所犯刑法第284 條第2
      項之業務過失傷害罪有罰金刑之處罰，且自24年7 月1 日
      公布施行後，即未再修正，是依增訂刑法施行法第1 之1
      條之規定，其罰金以新台幣為單位，數額應提高30倍，相
      較於修正前之罰金以銀元為單位，且適用罰金罰鍰為提高
      標準條例之結果應提高10倍者換算，對被告而言，並無有
      利與否之情形（新臺幣與銀元之比例為1 ：3 ，換算結果
      ，亦為30倍）。
（二）刑法第284 條第2 項之業務過失傷害罪，法定刑為處1,00
      0 元以下罰金，依被告行為時之修正前刑法第33條第5 款
      規定：「主刑之種類如左：五、罰金：1 元以上。」，換
      算新臺幣後，為新臺幣3 元以上。惟被告行為後修正後刑
      法第33條第5 款規定：「主刑之種類如下：五、罰金：新
      臺幣1 千元以上，以百元計算之。」，經比較修正前後關
      於科處罰金刑之最低刑度規定，自應以被告行為時之修正
      前刑法較有利於被告。
（三）被告行為時之刑法第41條第1 項前段規定：「犯最重本刑
      為五年以下有期徒刑以下之刑之罪，而受六個月以下有期
      徒刑或拘役之宣告，因身體、教育、職業、家庭之關係或
      其他正當事由，執行顯有困難者，得以（銀元）一元以上
      三元以下折算一日，易科罰金。」而被告行為時之易科罰
      金折算標準，依修正前罰金罰鍰提高標準條例第2 條規定
      （現已刪除），就其原定數額提高為100 倍折算一日，是
      本案被告行為時之易科罰金折算標準，應以銀元100 元至
      300 元折算一日，經折算為新台幣後，應以新台幣300 元
      至900 元折算為一日。惟被告行為後新法第41條第1 項前
      段修正為：「犯最重本刑為五年以下有期徒刑以下之刑之
      罪，而受六個月以下有期徒刑或拘役之宣告者，得以新台
      幣一千元、二千元或三千元折算一日，易科罰金。」比較
      修正前後之易科罰金折算標準，以修正前之規定較有利於
      被告。自應依修正後刑法第2 條第1 項前段之規定，適用
      修正前刑法第41條第1 項前段及修正前罰金罰鍰提高標準
      條例第2 條之規定，就前對被告宣告之刑，諭知易科罰金
      之折算標準。
（四）又被告行為時，修正前刑法第62條前段規定：「對於未發
      覺之罪自首而受裁判者，減輕其刑。」被告行為後，修正
      後刑法第62條前段修正為「對於未發覺之罪自首而受裁判
      者，得減輕其刑。」經比較新舊法，修正前為應減輕其刑
      ，修正後為得減輕其刑，修正後刑法授以裁判者是否減輕
      其刑之裁量空間，自以修正前刑法規定對於行為人較為有
      利。
（五）綜上法律修正前、後之比較，揆諸前揭最高法院決議及修
      正後刑法第2 條第1 項所定之「從舊從輕」原則，適用被
      告行為時即修正前之法律，對被告較為有利，自應適用修
      正前刑法及罰金罰鍰提高標準條例等相關規定。
四、次按刑法上所謂業務，係指以反覆同種類之行為為目的之社
    會活動而言，只須其具有反覆繼續性，即足當之，又從事業
    務之人，對於一定危險之認識能力，較一般人為強，故法律
    上課以較高之注意義務，換言之，其避免發生一定危險之期
    待可能性亦較常人為高，故其違反注意義務之可責性自亦較
    重，職業駕駛人既係從事駕駛業務之人，不論其駕駛係自用
    小客車或其他之車輛，均不失為業務上行為之性質，其發生
    車禍，自應論以業務過失論處（參照79年3 月1 日（79）廳
    刑一字第261 號函覆台灣高等法院之研究意見）。經查，本
    件被告於車禍事故時，係長嶸小客車租賃有限公司之靠行司
    機，負責機場接送業務，當日係接送完顧客後，換回駕駛車
    號DD-4975 號自用小客車欲回家等情，經被告供述在卷，揆
    諸前揭見解，被告縱係駕駛上開自用小客車在道路上行駛，
    仍係反覆執行駕駛事務，自屬以駕駛為業務之人，是核被告
    乙○○所為，係犯刑法第284 條第2 項前段之業務過失傷害
    罪，檢察官起訴書認被告涉犯刑法第284 條第1 項前段之過
    失傷害罪，容有誤會，惟其基本社會事實相同，且公訴人已
    於本院審理時當庭更正被告所犯法條為刑法第284 條第2 項
    前段之業務過失傷害罪，是本院已無依刑事訴訟法第300 規
    定變更起訴法條之必要。被告肇事後未被偵查機關發覺前，
    向前往現場處理本件事故之員警李俊修坦承肇事，有台北市
    政府警察局道路交通事故肇事人自首情形記錄表1 紙在卷可
    參，應依修正前刑法第62條前段規定，減輕其刑。爰審酌被
    告並無前科，有台灣高等法院被告前案紀錄表1 紙在卷可稽
    ，素行良好，及其造成本次車禍之過失程度，被害人所受之
    傷害，事後被告雖願以保險公司給付被害人之醫療費外，尚
    另外給付新台幣2 萬元予被害人，惟被害人未能接受，以致
    未與告訴人達成和解，並斟酌被告坦承犯行之犯後態度等一
    切情狀，量處如主文所示之刑，並依修正前刑法第41條第1
    項前段之規定諭知易科罰金之折算標準。
據上論斷，應依刑事訴訟法第273 條之1 第1 項、第299 條第1
項前段，刑法第2 條第1 項前段、第284 條第2 項前段、修正前
刑法第62條前段、第41條第1 項前段，罰金罰鍰提高標準條例第
1 條前段、修正前罰金罰鍰提高標準條例第2 條，現行法規所定
貨幣單位折算新臺幣條例第2 條，判決如主文。
本案經檢察官邱智宏到庭執行職務。
中    華    民    國    95    年    11    月    3     日
                  刑事第七庭法  官  王俊雄
以上正本證明與原本無異。
如不服本判決應於送達後10日內，向本院提出上訴狀。
                            書記官  許秋莉
中    華    民    國    95    年    11    月    8     日
附錄本判決論罪科刑依據之法條：
刑法第284條第2 項
從事業務之人，因業務上之過失傷害人者，處1年以下有期徒刑
、拘役或1千元以下罰金。致重傷者，處3年以下有期徒刑、拘役
或2千元以下罰金。


司法院資訊處製作；財團法人民間司法改革基金會備份。
